行　政　法　院　判　決　　　　　　　　　　　　　　八十七年度判字第五三三號
　　原　　　告　百立建設股份有限公司
　　代　表　人　甲○○
　　被　　　告　財政部臺灣省南區國稅局
右當事人間因稅捐稽徵法事件，原告不服行政院中華民國八十六年十一月三日台八十
六訴字第四二一○一號再訴願決定，提起行政訴訟，本院判決如左︰
　　主  文
原告之訴駁回。
　　事  實
緣原告於民國七十九年九月至十二月興建帝國王座工程，未依法取得實際承造廠商開
立之統一發票，而取得出借牌照之良基營造工程有限公司（以下簡稱良基公司）所開
立之不實統一發票金額新台幣（下同）六、四五二、五四七元。案經被告查獲，以其
未依行為時所得稅法第二十一條暨稅捐稽徵機關管理營利事業會計帳簿憑證辦法第二
十一條之規定，取得實際交易對象開立之憑證，乃依行為時稅捐稽徵法第四十四條規
定，按查明認定之總額處百分之五罰鍰計三二二、六二六元。原告不服，申經復查結
果，未准變更，提起訴願、再訴願，遞遭決定駁回，遂提起行政訴訟。茲摘兩造訴
辯意旨如次：
原告起訴意旨略謂︰一、本件原承攬人良基公司與其下包廠商（即實際承造人）辰洋
公司及應騰公司間，亦均分別訂有「百立帝國王座工程工料合約書」及「百立四維金
融廣場工程工料合約書」，已足證明實際承造人辰洋公司及應騰公司之實際交易對象
為良基營造工程公司，並非原告，依所得稅法第二十一條暨稅捐稽徵機關管理營利事
業會計帳簿憑證辦法第二十一條之規定，良基公司應取得下包廠商辰洋公司及應騰公
司工程款之統一發票作為原始憑證。原告既非下包廠商之交易對象，被告卻主張原告
應取得實際承造人辰洋及應騰公司之發票，顯與上開法令不合。二、原告支付承攬人
良基公司有關工程之九張支票，於支付時均於支票正面指定付款對象為良基公司，雖
經其背書轉讓與下包廠商（辰洋公司及應騰公司）之關係人蔡秋霞兌領，仍屬工程承
攬人轉付下包工程款之常情，並非法之所禁止，至蔡秋霞稱其於七十九年間曾向原告
承包工程，係由良基公司轉包之工程，有雙方工程合約及其開予良基公司請領工程款
之統一發票足資證明，被告以原告支付工程款之支票係由蔡秋霞兌領，即認定辰洋公
司與應騰公司未向良基公司承包工程，應屬誤解。三、臺灣高等法院高雄分院八十五
年度上訴字第八六七號刑事判決內容，其涉及良基公司之部分，為涉案人張偉德、林
明富、徐榮助等因於經營良基公司期間，有以出借良基公司之營業牌照予實際承造人
，代替實際承造人開立發票予起造人，幫助實際承造人漏開發票，逃漏營業稅及所得
稅之犯罪事實，而各判以「共同連續幫助納稅義務人以詐術逃漏稅捐」處有期徒刑。
按其犯罪事實，顯然，出借牌照之公司與起造人間雖無工程契約關係，卻代替借用牌
照者出名營業，並開立發票予起造人，而借用牌照者（實際承造人），與起造人間雖
有工程契約關係，並有營業之事實，卻以其不出名營業及漏開發票逃漏稅捐，故「出
借公司牌照」之性質與本案「工程轉包」（次承攬契約）之性質完全不同。本案原承
攬人良基公司與原告間訂有工程承攬契約關係，原承攬人良基公司將其所承攬之工程
轉由下包廠商辰洋公司及應騰公司承作，而另成立次承攬契約，下包廠商辰洋公司及
應騰公司亦均依法開立統一發票，向其上包原承攬人良基公司請領實際承作之工程款
並申報營業稅，而原承攬人良基公司亦依完工進度開立統一發票予原告請領工程款，
其間無論上包廠商（原承攬人）或下包廠商（次承攬人）均無以不出名營業而漏開發
票逃漏稅捐之情形。四、再按臺灣高等法院高雄分院八十五年度上訴字第八六七號刑
事判決內容，良基公司固有出借牌照開立不實統一發票之犯罪事實，但並非因此即表
示良基公司所開立之統一發票全屬不實統一發票，縱使全屬不實統一發票，則良基公
司即無營業事實，亦不致發生鉅額欠稅問題，另查該刑事判決附表二（良基公司借牌
部分）內所列起造人亦無原告之名，被告卻主張原告取得良基公司之不實統一發票，
顯係以偏概全，憑空推測，而與事實完全不符。五、綜上論結，原告於七十九年九月
至十二月興建帝國王座及四維金融工程所取得之良基營造工程有限公司之統一發票六
、四五二、五四七元，係完全依稅法規定所取得之合法憑證，而無違反所得稅法第二
十一條及稅捐稽徵機關管理營利事業會計帳簿憑證辦法第二十一條之規定，為此應請
撤銷原處分及一再訴願決定等語。
被告答辯意旨略謂︰良基公司為經台灣高等法院高雄分院八十五年度上訴字第八六七
號刑事判決認定係出借牌照開立不實發票公司，且原告於復查階段僅主張其有承攬合
約及帳證可稽，並未提及次承攬關係，及至復查決定被告查得系爭支付工程款九張支
票非由良基公司兌領，而由案外人蔡秋霞兌領，蔡秋霞稱其未向良基公司承包工程。
原告於訴願、再訴願階段再依復查決定理由，更易其主張為有次承攬關係，然亦僅空
言主張，並未提供新事證，復於提起本訴訟時方主張良基公司與下包廠商訂有工程工
料合約書，下包廠商開予良基公司請領工程款之統一發票及蔡某為下包廠商之關係人
。果原告既有訴訟時所提相關事證，何以復查、訴願、再訴願階段皆未提及或提示，
何須遭致決定駁回後，方始提出，其臨訟補證甚明，再者如其有次承攬關係，則原承
攬合約，與次承攬合約，在合約內容、付款條件上斷不相同，付款條件不同，良基公
司怎可能由原告處取得支票，全數轉付承攬人，顯與常理不合，故原告所訴，核不足
採，請判決駁回等語。
　　理  由
按「營利事業應保持足以正確計算其營利事業所得額之帳簿憑證及會計紀錄。前項帳
簿憑證及會計紀錄之設置、取得、使用、保管、驗印、會計處理及其他有關事項之管
理辦法，由財政部另定之。」「對外營業事項之發生，營利事業應於發生時自他人取
得原始憑證，如進貨發票，或給與他人原始憑證，如銷貨發票。」為行為時所得稅法
第二十一條及稅捐稽徵機關管理營利事業會計帳簿憑證辦法第二十一條第一項前段所
規定。次按「營利事業依法規定應給與他人憑證而未給與，應自他人取得憑證而未取
得，或應保存憑證而未保存者，應就其未給與憑證、未取得憑證或未保存憑證，經查
明認定之總額，處百分之五罰鍰。」為行為時稅捐稽徵法第四十四條所明定。查，本
件被告以原告於七十九年九至十二月間興建帝國王座工程，未依法取得實際承造廠商
開立之統一發票，而取得出借牌照之良基公司開立之不實統一發票，金額計六、四五
二、五二七元，乃依稅捐稽徵法第四十四條規定，按查明認定總額科處百分之五罰鍰
即三二二、六二六元，揆諸首揭說明，洵無不合。原告不服，起訴主張：其與良基公
司雙方有簽訂工程合約書，故原告之實際交易對象為良基公司，另良基公司與其下包
廠商亦訂有工程工料合約書，故良基公司之實際交易對象為下包廠商，是原告取得良
基公司出具之統一發票作為支付工程款之憑證，良基公司取得下包廠商出具之統一發
票作為支付工程款之憑證，並無違反所得稅法第二十一條及稅捐稽徵機關管理營利事
業會計帳簿憑證辦法第二十一條第一項規定。又原告支付良基公司九張支票時有指定
付款對象為良基公司，其後雖由良基公司背書轉讓與下包廠商之關係人蔡秋霞兌領，
然蔡某係承包良基公司轉包之工程，有雙方工程合約及其開予良基公司請領工程款之
統一發票足資證明。良基公司固有出借牌照開立不實統一發票之犯罪事實，但並非因
此即表示良基公司所開立之統一發票全屬不實統一發票，出借公司牌照之性質與工程
轉包之性質完全不同，工程轉包並未違前揭規定，且無逃漏稅捐之情節；況被告據以
作為處分原告依據之刑事判決，亦未論及良基公司出售不實統一發票予原告之事實，
被告科處原告罰鍰，於法有違云云。經查，原告主張上開事實，固據其提出工程合約
書四份、支票九張及統一發票等證物。上開工程合約書分別簽訂於七十八年九月至七
十九年八月間，即係於被告八十五年七月八日為科處原告罰鍰前即已存在之事實，惟
原告聲請復查時，僅主張其與良基公司承攬關係，並未論及次承攬關係；於訴願、再
訴願程序，雖主張有次承攬關係，卻未能提出上開工程合約書證明，直至提起本件訴
訟則除主張良基公司與下包廠商訂有工程合約書、下包廠商開予良基公司請領工程款
之統一發票及蔡某為下包廠商之關係人，並提出上開工程合約書，亦無非因原告所提
示支付系爭工程款項之九張支票（支票號碼ＥＰ一二五六一四、ＥＰ一二五六四六、
ＥＰ一二五七六四、ＥＰ一二五八○六、ＥＰ一二五八○七、ＥＰ一二五八九六、Ｅ
Ｐ一二五九八九、ＥＰ一二五九五二、ＥＰ一二六○四一），經查明均係由高雄市第
五信用合作社新興分社活期存款帳號一三四一二號蔡秋霞所兌領，為呼應此事實，而
更易其先前之主張。況蔡秋霞於八十五年六月十一日於被告處訪談時，稱其確於七十
九年間向原告承包工程，提領上開支票係供發放薪資及購買工料，且並未向良基公司
承包工程等情，有談話筆錄附卷足憑。再者如真有次承攬關係存在，依工程實務及一
般常情，原承攬合約與次承攬合約之內容、付款條件絕不可能相同，惟依原告自陳良
基公司由原告處取得上開九張支票，全數轉付次承攬人，顯與常情有違，則上開工程
合約係臨訟製作。由此得知，上開證物非但不足以作為有利原告之認定，反足以證明
良基公司實際上並未承包原告公司之工程，雖台灣高等法院高雄高分院八十五年度上
訴字第八六七號刑事判決事實欄，未論及良基公司出售統一發票予原告之事實，惟該
公司負責人已因出售不實統一發票而遭判處徒刑，而原告復無法舉證證明其持有良基
公司簽發之統一發票係實際交易而來，仍難據此脫免行政違章責任。又違反稅法之處
罰，有因逃漏稅捐而予處罰者，亦有因違反稅法上之作為或不作為義務而予處罰者，
營業稅法第五十一條第一項本文規定：「納稅義務人有左列情形之一者，除追繳稅款
外，按所漏稅額處一倍至十倍罰鍰，並得停止其營業。」依其意旨，乃係就漏稅行為
所為之處罰規定，因之，對同條項第五款之「虛報進項稅額者」加以處罰，自應以有
此行為，並因而發生漏稅之事實為處罰要件，此與稅捐稽徵法第四十四條僅以未給付
或未取得憑證為處罰要件，不論其有無虛報進項稅額並漏稅之事實者，尚有不同（司
法院釋字第三三七號解釋理由參照）。本件原告取得非實際交易對象開立之統一發票
，即係屬未取得交易對象開立之憑證，則不論其有無虛報進項稅額或漏稅之事實，均
應依稅捐稽徵法第四十四條處罰。原告主張，核無足採。綜上所述，本件原處分核無
違誤，一再訴願決定遞予維持，亦無不合，原告猶執前詞，聲明撤銷，為無理由，應
予駁回。
據上論結，本件原告之訴為無理由，爰依行政訴訟法第二十六條後段，判決如主文。
中    華    民    國     八十七      年      三      月     三十一      日
                    行 政 法 院 第 五 庭
                                審 判 長 評  事      葉  振  權
                                         評  事      黃  璽  君
                                         評  事      沈  水  元
                                         評  事      林  清  祥
                                         評  事      劉  鑫  楨
右  正  本  證  明  與  原  本  無  異
                                         法院書記官  張  惠  美
中    華    民    國     八十七      年      四      月       一        日
